臺灣高等法院刑事裁定
111年度抗字第111號
抗  告  人  臺灣士林地方檢察署檢察官
受  搜索人  楊明生


上列抗告人因緊急搜索案件，對於臺灣士林地方法院中華民國11
0年12月30日裁定（110年度急搜字第17號），提起抗告，本院裁
定如下：
    主  文
原裁定撤銷。
臺北市政府警察局中正第二分局於民國一一○年十二月二十八日
晚間八時二十分至八時五十六分許，在新北市○○區○○路00巷0號3
樓302室所為之搜索，准予備查。
    理  由
一、陳報意旨略以：陳報人臺北市政府警察局中正第二分局（下
    稱陳報人）查緝毒品危害防制條例案件，因情況急迫未及聲
    請核發搜索票，而依刑事訴訟法第131條第1項第1款執行逕
    行搜索，今已執行完畢，爰依刑事訴訟法第131條第3項之規
    定陳報等語（基於偵查不公開，爰不於本裁定中詳述）。
二、原裁定意旨略以：陳報意旨係以刑事訴訟法第131條第1項第
    1款為其逕行搜索之事由。惟就刑事訴訟法第131條第1項第1
    款部分，司法警察（官）須係以逮捕被告、犯罪嫌疑人或執
    行拘提、羈押，方得執行逕行搜索。然受搜索人楊明生（下
    稱受搜索人）並未遭通緝，陳報人亦未說明在執行逕行搜索
    前，受搜索人有何在實施犯罪或實施後遭即時發覺，或有刑
    事訴訟法第88條第3項準現行犯之情況，自亦不符刑事訴訟
    法第88條現行犯逮捕之要件。又本案卷內並無拘票，亦難認
    本案中正第二分局員警係以執行拘提為由，逕行搜索受搜索
    人住處。故本案顯與刑事訴訟法第131條第1項第1款規定不
    符。綜上所述，本案並無「因逮捕被告、犯罪嫌疑人或執行
    拘提、羈押，有事實足認被告或犯罪嫌疑人確實在內者」之
    情形，而與刑事訴訟法第131條第1項第1款規定之逕行搜索
    要件均不符，是以陳報人所為之逕行搜索於法不合，應予撤
    銷等語。
三、抗告意旨略以：陳報書明確指明本件逕行搜索係因情況急迫
    未及聲請搜索票，符合刑事訴訟法第131條第2項之規定，且
    詳細說明有相當理由認情況急迫之情事，惟誤引刑事訴訟法
    第131條第1條第1項第1款之規定，原審法院未審酌陳報書內
    所載內容及陳證，即以誤引之法條逕認無逮捕或執行拘提、
    羈押之情事，裁定撤銷搜索，認事用法容有違誤，為此提起
    抗告，請將原裁定撤銷，更為適當合法之裁定等語。
四、按檢察官於偵查中確有相當理由認為情況急迫，非迅速搜索
    ，24小時內證據有偽造、變造、湮滅或隱匿之虞者，得逕行
    搜索，或指揮檢察事務官、司法警察官或司法警察執行搜索
    ，並層報檢察長。搜索，由檢察官為之者，應於實施後3日
    內陳報該管法院；由檢察事務官、司法警察官或司法警察為
    之者，應於執行後3日內報告該管檢察署檢察官及法院。法
    院認為不應准許者，應於5日內撤銷之，刑事訴訟法第131條
    第2項、第3項分別定有明文。次按檢察官依刑事訴訟法第13
    1條第2項規定，得逕行搜索，乃係偵查中檢察官基於保全證
    據之必要，確有相當理由，認為在24小時內，證據有偽造、
    變造、湮滅或隱匿之虞，情況急迫，所為之強制處分。法院
    受理檢察官、司法警察官逕行搜索之陳報案件，於審查時，
    得為必要之訊問或調查，務須注意是否具有相當性、必要性
    及急迫性，並不得公開行之。審查結果，認為尚未見有違反
    法律規定者，可逕於陳報書上批示「備查」後逕予報結(歸
    檔)；如認為有不符合法律規定或係無特定標的物之搜索，
    應於受理後五日內以裁定撤銷之，此項裁定僅撤銷其搜索程
    序。（參法院辦理刑事訴訟案件應行注意事項六十八）。
五、經查：
　㈠陳報人於110年12月28日20時20分起至20時56分止以楊明生為
    受搜索人，在其新北市○○區○○路00巷0號3樓302室處所執行
    逕行搜索，未發現應行扣押物，並於110年12月29日檢具搜
    索筆錄等相關卷證資料，向原審法院陳報，有搜索筆錄、扣
    押物品目錄表、無應扣押之物證明書、陳報人110年12月28
    日臺北市政府警察局中正第二分局逕行搜索陳報書在卷可稽
    （原審卷第5至8、63至69頁），是陳報程序於法並無不符，
    合先敘明。
　㈡本件陳報人110年12月28日臺北市政府警察局中正第二分局逕
    行搜索陳報書意旨已敘明有相當理由認情況急迫，因而未及
    聲請核發搜索票而逕行搜索等情事，僅陳報人誤引刑事訴訟
    法第131條第1條第1項第1款之規定而為逕行搜索之聲請，惟
    抗告人已於抗告理由說明本案搜索有何急迫情況，而有逕行
    搜索之必要，並與檢察官李安蕣出具之職務報告互核相符（
    本院卷第17頁），是抗告人已釋明執行逕行搜索之理由，綜
    上所述，抗告意旨指摘原裁定不當，非無理由，應由本院予
    以撤銷。又抗告人之陳報內容業已補正，為免發回原審重新
    裁定徒增司法資源之浪費，爰由本院自為裁定如主文第2項
    所示。
據上論斷，應依刑事訴訟法第413條，裁定如主文。　
中　　華　　民　　國　　111 　年　　1 　　月　　24　　日
                  刑事第十九庭  審判長法　官  曾淑華
                                      法　官  陳文貴
                                      法　官  許文章
以上正本證明與原本無異。
不得再抗告。
                                      書記官  陳盈芝
中　　華　　民　　國　　111 　年　　1 　　月　　24　　日